【裁判字號】    98,上訴,4468
【裁判日期】    981112
【裁判案由】    毒品危害防制條例
【裁判全文】
臺灣高等法院刑事判決                98年度上訴字第4468號
上  訴  人
即  被  告  甲○○
上列上訴人因毒品危害防制條例案件，不服臺灣板橋地方法院
98年度訴字第3245號，中華民國98年9月28日第一審判決（起訴
案號：臺灣板橋地方法院檢察署98年度毒偵字第5849號），提起
上訴，本院判決如下：
    主  文
上訴駁回。
    理  由
一、公訴意旨係以：被告甲○○前因施用毒品案件，經裁定送觀
    察、勒戒後，認有繼續施用毒品之傾向，再經裁定令入戒治
    處所施以強制戒治，於民國97年10月16日執行完畢，並由臺
    灣桃園地方法院檢察署檢察官以97年度戒毒偵字第421號為
    不起訴處分確定。詎其不知悔改，復基於施用第一、二級毒
    品之犯意，分別於98年7月6日某時許、同年月5日某時許，
    在臺北市○○區○○街125巷35號4樓住處，施用第一級毒品
    海洛因、第二級毒品甲基安非他命各乙次；嗣於98年7 月6
    日23時許，為警在臺北縣三重市○○路○段99巷口，從曾瓊
    慧駕駛車號0409-EN之自用小客車上，查獲不知情之曾瓊慧
    持有屬於甲○○所有海洛因2包（共淨重14.14公克）、安非
    他命4包（共淨重7.83公克）、安非他命吸食器1組、電子磅
    秤1台（曾瓊慧涉犯施用毒品罪嫌部分另行偵辦），經警通
    知甲○○到案並採集尿液送驗呈嗎啡及甲基安非他命陽性反
    應，始查悉上情，因認被告甲○○涉犯毒品危害防制條例第
    10條第1項、第2項之施用第1級毒品、第2級毒品罪嫌等語。
二、原判決意旨略以：本案經檢察官提起公訴而繫屬本院時（見
    本院收狀戳印），被告甲○○籍設臺北市○○區○○街123
    號4樓、現住臺北市○○區○○街125巷35號4樓一情，業據
    被告於警詢陳述明確，並有被告之個人基本資料查詢結果表
    附卷可參，足認其住居所並非屬於原審法院管轄範圍內甚明
    。又依起訴書所載及被告於警詢自承於上開時間施用第一級
    毒品海洛因及第二級毒品甲基安非他命之犯罪地點，均係在
    上開「臺北市○○區○○街125巷35號4樓」之住處內，亦非
    在原審法院管轄範圍內。再者，員警雖於98年7月6日23時許
    在臺北縣三重市○○路○段99巷口，攔查曾瓊慧駕駛車號040
    9-EN之自用小客車，並於車上查獲扣案毒品，然上開毒品係
    被告甲○○於98年7月6日14時30分許，在台北市○○○路與
    吉林路口，將毒品放入上開車內，因曾瓊慧借用該車行經臺
    北縣三重市○○路○段99巷口為警查獲（見甲○○、曾瓊慧
    警詢筆錄），自難僅以案外人曾瓊慧之查獲地點，進而認定
    亦屬於本案被告甲○○施用毒品之犯罪地。此外，本案於98
    年9月15日繫屬於本院審理之時，被告並未在原審法院管轄
    區域內之監所執行或羈押中，此復有本院被告前案紀錄表1
    份附卷可資為憑，是被告於本案繫屬時之身體所在地，亦非
    在本院管轄範圍內。綜上，本件於公訴人起訴時，因被告住
    所及犯罪地均非在原審法院管轄範圍，依法並無管轄權，爰
    不經言詞辯論，諭知管轄錯誤之判決，並移轉於有管轄權之
    臺灣臺北地方法院等語。
三、上訴意旨略以：員警於曾瓊慧駕駛之車上查獲之毒品、吸食
    器、電子磅秤等物均非被告所有，而是因曾瓊慧經警查獲後
    ，其友人電話告知此事，並請伊幫忙扛下此案，且因曾瓊慧
    於案發前曾無償提供海洛因供其施用，伊才向員警表示扣案
    物為其所有，為此提起上訴，希望能重新審理此案云云。
四、按不服地方法院之第一審判決而上訴者，應向管轄第二審之
    高等法院為之。上訴書狀應敘述具體理由。第二審法院認為
    上訴書狀未敘述理由或上訴有第362條前段之情形者，應以
    判決駁回之。刑事訴訟法第361條第1項、第2項、第367條前
    段，分別定有明文。所謂不服第一審判決之具體理由，係指
    依據卷內訴訟資料，具體指摘第一審判決關於認定事實、適
    用法律及量刑等項，有違法或不當之情形而言，此為提起第
    二審上訴之法定要件。倘上訴人之上訴書狀或補提之上訴理
    由書，雖有敘述上訴理由，惟並未具體敘述第一審判決有上
    述違法、不當情形，即與未敘述具體理由無異，所為上訴，
    即不符合上訴之法定要件。次按案件由犯罪地或被告之住所
    、居所或所在地之法院管轄，刑事訴訟法第5條第1項定有明
    文。又無管轄權之案件，應諭知管轄錯誤之判決，同時諭知
    移送於管轄法院，並得不經言詞辯論為之，同法第304條、
    第307條亦有明文規定。
五、經查，上訴人即被告甲○○經檢察官起訴時係設籍於臺北市
    士林區○○街123號4樓，並實際居住於臺北市○○區○○街
    125巷35號4樓，業據被告於警詢時陳述明確，並有個人基本
    資料查詢結果表1份在卷可稽（見偵查卷第10頁、原審卷第9
    頁），而本案犯罪行為地（即施用毒品地點）為臺北市○○
    區○○街125巷35號4樓住處，復經被告供陳在卷（見偵卷第
    12-13頁），又查無被告有在原審法院管轄區域內之監所執
    行或受羈押處分之情形（見本院卷第10頁），則原審以被告
    居所地及行為地之法院即臺灣臺北地方法院為管轄法院，並
    移送於該管轄法院，於法即無違誤。被告提起上訴，僅指陳
    前揭查扣之毒品非伊所有，是受託為案外人曾瓊慧頂替犯行
    云云，並未針對原判決關於管轄權之有無及範圍有何採證、
    認事、用法等足以影響原判決本旨之不當或違法，而為具體
    指摘。依前揭說明，本件上訴自屬不合法律上之程式，爰不
    經言詞辯論，逕予駁回其上訴。
據上論斷，應依刑事訴訟法第367條前段、第372條，判決如主文
。
中    華    民    國    98    年    11    月    12    日
                    刑事第十八庭審判長法  官  吳鴻章
                                      法  官  曾淑華
                                      法  官  汪梅芬
以上正本證明與原本無異。
施用第一級毒品部分如不服本判決應於收受送達後10日內向本院
提出上訴書狀，其未敘述上訴之理由者並得於提起上訴後10日內
向本院補提理由書（均須按他造當事人之人數附繕本）「切勿逕
送上級法院」。
施用第二級毒品部分不得上訴。
                                      書記官  劉寶鈴
中    華    民    國    98    年    11    月    12    日


司法院資訊處製作；財團法人民間司法改革基金會備份。
